【裁判字號】    96,易,4045
【裁判日期】    970523
【裁判案由】    侵占
【裁判全文】
臺灣高雄地方法院刑事判決              96年度易字第4045號
公  訴  人  臺灣高雄地方法院檢察署檢察官
被      告  甲○○
上列被告因侵占案件，經檢察官提起公訴（96年度調偵字第560
號），本院以簡式審判程序獨任審理，判決如下：
    主  文
甲○○犯侵占罪，處有期徒刑捌月，減為有期徒刑肆月，如易科
罰金，以銀元參佰元即新臺幣玖佰元折算壹日。
    事  實
一、緣丙○○因積欠信用卡債務，乃於民國94年12月間，委由不
    知情之同事王玟証（另經檢察官為不起訴處分）代向甲○○
    委託辦理銀行信用貸款，並約定於銀行撥款後，得由甲○○
    代為領取，逕為丙○○清償卡債。詎甲○○以丙○○名義向
    復華商業銀行（下稱復華銀行）貸得新臺幣（下同）30萬元
    信用貸款後，竟意圖為自己不法之所有，基於易持有為所有
    之侵占犯意，於94年12月28日某時，自丙○○在復華銀行之
    貸款專戶內提領27萬元，未依約為丙○○清償卡債，而侵占
    入己，並花用殆盡。嗣經丙○○催討未果，始悉上情。
二、案經丙○○訴請臺灣高雄地方法院檢察署檢察官偵查起訴。
    理  由
一、本件被告甲○○所犯刑法第335 條第1 項之普通侵占罪，為
    死刑、無期徒刑、最輕本刑為3 年以上有期徒刑以外之罪。
    被告於本院審理中，就被訴事實為有罪之陳述，經本院告以
    簡式審判程序之旨，並聽取當事人之意見後，合議庭認宜進
    行簡式審判程序，爰依刑事訴訟法第273 條之1 第1 項規定
    ，裁定本件由受命法官獨任進行簡式審判程序，合先敘明。
二、前揭事實，業據被告於本院審理中坦承不諱（本院卷第90頁
    、第99頁），且經證人即告訴人丙○○於偵查中指訴綦詳（
    偵卷第25-26 頁），並據證人王玟証於偵查中證述明確（偵
    卷第26-28 頁），互核大致相符。此外，復有告訴人丙○○
    之復華銀行活期儲蓄存款存摺節本1 份（偵卷第30-32 頁）
    、被告甲○○簽具之現金保管條影本1 紙及其簽發之本票影
    本3 紙（他字卷第4-5 頁正、反面）在卷可稽。被告自白既
    有前開卷證可佐，自堪採信。本件事證明確，被告犯行洵堪
    認定，應予依法論科。
三、按行為後法律有變更者，適用行為時之法律。但行為後之法
    律有利於行為人者，適用最有利於行為人之法律，刑法第2
    條第1 項定有明文。本件被告行為後，刑法第33條第5 款關
    於罰金刑最低標準之規定，已由原規定「1 元（銀元）以上
    」，變更為「新臺幣1 千元以上，以百元計算之」。比較新
    舊法結果，以舊法較有利於被告。又刑法第41條關於易科罰
    金之折算標準，同經修正。被告所犯前開之罪，如合於中華
    民國九十六年罪犯減刑條例規定，經減刑為有期徒刑6 月以
    下時，依修正前刑法第41條第1 項前段、修正前罰金罰鍰提
    高標準條例第2 條（現已刪除）之規定，易科罰金原得以銀
    元3 百元即新臺幣9 百元折算1 日；倘依新法則須以新臺幣
    1 千元、2 千元或3 千元定其易科罰金之折算標準，比較新
    舊法結果，亦以舊法較屬有利，自均應適用舊法之規定。
四、核被告所為，係犯刑法第335 條第1 項之普通侵占罪。爰審
    酌被告受託為他人代辦貸款，不思誠實履行義務，明知告訴
    人甘受利息損失，而辦理信用貸款，係為清償信用卡債務之
    用，以解燃眉之急，竟因一己貪念，將30萬元之貸款，侵占
    其中27萬元，侵占金額雖非過鉅，然已足使告訴人之經濟狀
    況雪上加霜，犯罪所生危害難謂輕微，實應重懲；惟念其雖
    未與告訴人達成和解，迄未返還侵占款項，惟事後始終坦認
    犯行，並未歸避刑事責任，犯罪後態度尚可等一切具體情狀
    ，量處如主文前段所示之刑，以資儆懲。
五、末查，被告行為後，中華民國九十六年罪犯減刑條例業於96
    年7 月4 日經總統華總一義字第09600083761號令制定公布，
    ，並自96年7 月16日施行。被告本件犯罪時間為94年12月28
    日，尚在上開減刑條例所定96年4 月24日期限以前，所犯罪
    名合於減刑要件，且係於前開減刑條例施行日後，始經本院
    於97年4 月25日發布通緝，有通緝書1 份在卷可稽（本院第
    61頁），並無該條例第5 條所定不得減刑之情形，仍應依前
    開減刑條例予以減刑2 分之1 ，即減為如主文後段所示之刑
    ，並依法諭知易科罰金之折算標準。
據上論斷，應依刑事訴訟法第273 條之1 第1 項、第299 條第1
項前段，刑法第2 條第1 項、第335 條第1 項，修正前刑法第41
條第1 項前段，刑法施行法第1 條之1 ，修正前罰金罰鍰提高標
準條例第2 條（現已刪除），中華民國九十六年罪犯減刑條例第
2 條第1 項第2 款、第7 條、第9 條，判決如主文。
本案經檢察官乙○○到庭執行職務。
中    華    民    國    97    年    5     月    23    日
                  刑事第六庭    法  官  林柏壽
以上正本證明與原本無異。
如不服本判決應於收受本判決後10日內向本院提出上訴書狀，並
應敘述具體理由，如未敘述上訴理由者，應於上訴期間屆滿後20
日內補提理由書狀於本院（均須按他造當事人之人數附繕本）「
切勿逕送上級法院」。
中    華    民    國    97    年    5     月    26    日
                                書記官  林國龍
附錄本案論罪科刑法條：
刑法第335 條第1 項（普通侵占罪）
意圖為自己或第三人不法之所有，而侵占自己持有他人之物者，
處5 年以下有期徒刑、拘役或科或併科1 千元以下罰金。


司法院資訊處製作；財團法人民間司法改革基金會備份。
